【裁判字號】    89,上易,1325
【裁判日期】    890916
【裁判案由】    毀棄損壞
【裁判全文】
臺灣高等法院臺中分院刑事判決                  八十九年度上易字第一三二五號
    上  訴  人
    即  被  告  甲○○
    選任辯護人  許漢鄰
右上訴人因毀棄損壞案件，不服臺灣彰化地方法院八十八年度易字第一三七九號中華
民國八十九年一月十八日第一審判決（起訴案號：臺灣彰化地方法院檢察署八十八年
度偵字第八一四五號），提起上訴，本院判決如左：
    主  文
原判決撤銷。
甲○○無罪。
    理  由
一、公訴意旨如附件起訴書所記載。
二、訊據被告甲○○（以下稱被告）坦承如起訴書所載時地與告訴人聖興汽車修護廠
    股份有限公司（下稱聖興公司）總經理乙○○齟齬之事實不諱，惟堅決否認有毀
    損犯行，辯稱：「伊是日前往聖興公司索討工程款，與乙○○爭吵，乙○○將伊
    推倒在地用腳踹踢，又拿保溫瓶向伊丟擲，伊太太跪地求情，乙○○始罷手，伊
    即駕車衝出去，並未拿熱水瓶砸車子引擎蓋及行李廂」等語。
三、按犯罪事實應依證據認定之，無證據不得推定其犯罪事實；又不能證明被告犯罪
    者，應諭知無罪之判決；刑事訴訟法第一百五十四條、第三百零一條第一項分別
    定有明文。又犯罪事實之認定，應憑真實之證據，倘證據是否真實尚欠明確，自
    難以擬制推測之方法，為其判斷之基礎；而認定犯罪事實之證據係指足以認定被
    告確有犯罪行為之積極證據而言，該項證據自須適合於被告犯罪事實之認定，始
    得採為斷罪資料，最高法院五十三年著有臺上字第六五六號、二十九年上字第三
    一○五號判例。且刑事訴訟上證明之資料，無論其為直接或間接證據，均須達於
    通常一般之人均不致有所懷疑，而得確信其為真實之程度，始得據為有罪之認定
    ，若其關於被告是否犯罪之證明未能達此程度，而有合理懷疑之存在，致使無從
    形成有罪之確信，根據「罪證有疑，利於被告」之證據法則，即不得遽為不利被
    告之認定，亦有最高法院七十六年度臺上字第四九八六號判例可稽。其以情況證
    據（即間接證據）斷罪時，尤須基於該證據在直接關係上所可證明之他項情況事
    實，本乎推理作用足以確證被告有罪，方為合法，不得徒憑主觀上之推想，將一
    般經驗上有利被告之其他合理情況逕予排除，此觀諸最高法院三十二年上字第六
    十七號判例意旨亦甚彰明。
四、公訴人認被告涉有前揭毀損犯行，無非係以被害人聖興公司指訴綦詳，並經證人
    乙○○及在場證人林怡伶、盧樹榮供證明確，復有照片六幀、理賠專用估價單與
    維修清單各乙紙附卷可憑，且苟如被告所辯及其妻李素貞到庭所證本件係乙○○
    丟擲保溫瓶，砸到被告頭部後彈跳所致，然該保溫瓶砸到被告頭部後既已落地，
    又如何能連續彈跳二次一公尺以上之高度而恰巧分別砸損二部新車？足徵被告所
    辯顯非事實而不可採信等情，為其依據。惟查（一）依被害人聖興公司告訴狀所
    指，被告毀損之自小客車，修護費用共計新臺幣（以下同）九萬三千四百元，加
    上折舊四十萬元，共受有四十九萬三千四百元之損壞，被害人聖興公司之損壞可
    謂鉅大。被告如確有該毀損之行為，衡情被害人聖興公司理當立即提起告訴，追
    究責任，以保護自身之利益。本件被告毀損行為如被害人聖興公司所指係發生於
    八十八年二月十二日，然被害人聖興公司竟遲至八十八年八月九日始具狀向檢察
    官提出告訴，有告訴狀附卷可稽，且員警於被害人聖興公司報案後到場時，被害
    人聖興公司僅表示賠償事宜雙方日後再行協調，當場並未積極表示告訴，請求訴
    追之意思，此亦有警局受理各類案件紀錄表影本一份在卷足憑。即被害人聖興公
    司主張被告用以犯罪之保溫瓶，被害人聖興公司亦未予以保存，以供日後作為證
    據之用。被害人聖興公司所為與常情不符，所述是否屬實已非無疑。（二）被害
    人聖興公司所受損之自小客車，其受損情形固有照片多張在卷可稽，惟查該照片
    均未附加拍照日期，難以證明該自小客車係八十八年二月十二日遭毀損。且該自
    小客車估價及維修均係被害人聖興公司自行為之，有被害人聖興公司所提估價單
    及維修清單影本附卷足參，該等單據自缺乏公信力。又被害人聖興公司所提出之
    估價單及維修清單，其中一輛自小客車之估價日記載為八十八年二月十三日，另
    一輛則記載為八十八年四月十五日，兩車估價維修日期竟相隔二月之久，亦與常
    理有違，自不足資為被告不利之證據。（三）證人林怡伶、盧樹榮固證述被告有
    上開毀損之行為，惟查該等證人係被害人聖興公司之員工，證詞已難免偏頗。且
    被害人聖興公司裝置有錄影監控設備，鏡頭多達四個，業據證人乙○○到庭陳明
    ，乙○○並指被害人聖興公司係下午五時三十分下班，而錄影係在下班後，核與
    證人林怡伶於原審法院所供相符。惟查本件係發生於八十八年二月十二日下午六
    時五十分，應係在被害人聖興公司下班以後，則被害人聖興公司衡情應有錄影存
    證，被告為此請求被害人聖興公司提出案發當時之錄影資料乙節，證人林怡伶及
    乙○○竟稱案發當時未錄影云云，前後所述已有矛盾。至於證人乙○○於本院嗣
    供稱：錄影係在晚上九時以後才啟動云云，無非係欲蓋彌彰之詞，應不足取。（
    四）證人乙○○於本院並稱被告於毀損車輛之前，曾拿取被害人聖興公司之電話
    砸向地面。惟查證人林怡伶、盧樹榮於偵查及原審法院作證時，均未為此等供述
    ，且被告果持電話砸向地面，衡情豈有未損壞之理，證人乙○○竟稱該電話未受
    損云云，與常理亦有未合，顯見被害人聖興公司所指有諸多矛盾之處。（五）此
    外又查無其他任何積極之證據，足認被告有上述犯行，既不能證明被告犯罪，即
    應諭知無罪之判決。詎原審法院未詳為勾稽，遽予論罪科刑，即有未合。被告上
    訴意旨執此指摘原判決不當，為有理由，應由本院將原判決撤銷，並依法諭知被
    告無罪之判決。
五、據上論結，應依刑事訴訟法第三百六十九條第一項前段、第三百六十四條、第三
    百零一條第一項，判決如主文。
本案經檢察官丙○○到庭執行職務。
中      華  民      國      八十九      年      九      月  十二    日
                                    臺灣高等法院臺中分院刑事第十庭
                                          審判長法  官  林  照  明
                                                法  官  李  寶  堂
                                                法  官  蕭  廣  政
右正本證明與原本無異。
不得上訴。
                                                書記官  黃  禎  祥
中      華      民      國     八十九     年      九      月    十六    日
                                                                        Ｄ


司法院資訊處製作；財團法人民間司法改革基金會備份。
